【裁判字號】    97,消債更,1841
【裁判日期】    971224
【裁判案由】    聲請更生程序
【裁判全文】
臺灣高雄地方法院民事裁定          97年度消債更字第1841號
聲  請  人  甲○○
代  理  人  黃仕昆律師
上列當事人聲請消費者債務清理事件，本院裁定如下：
    主  文
聲請駁回。
聲請費用由聲請人負擔。
    理  由
一、本件聲請意旨略以：聲請人於民國92年加入直銷行業，又因
    過度進貨，繼以母親年老體弱，家庭生活支出沉重，而與各
    債權人銀行借款往來已有5 年之久，期間多採最低應繳額之
    方式還款，不知不覺在循環利息累加下，債務愈滾愈大，收
    入不夠支出，殆至97年2 月又因直銷市場不景氣，已積欠大
    筆債務，而聲請人月薪僅約新臺幣（下同）20,000元，尚須
    支付生活費用及母親之扶養費4,000 元，致無力再還款，且
    因前未曾與如附表所示金融機構請求共同協商債務清償方案
    ，乃於消費者債務清理條例施行後，向最大債權金融機構中
    國信託商業銀行請求協商，然協商不成立，而聲請人有不能
    清償債務或不能清償之虞，聲請人所負無擔保或無優先權之
    債務總額並未逾1,200 萬元，復未經法院裁定開始清算程序
    或宣告破產，爰依法聲請更生等語。
二、按債務人不能清償債務或有不能清償之虞，且無擔保或無優
    先權之債務總額未逾新臺幣1,200 萬元者，於法院裁定開始
    清算程序或宣告破產前，得向法院聲請更生，消費者債務清
    理條例第3 條、第42條第1 項分別定有明文。又聲請更生或
    清算不合程式或不備其他要件者，法院應以裁定駁回之，但
    其情形可以補正者，法院應定期間先命補正，復為同條例第
    8 條所明定。
三、經查：
  (一)聲請人主張其有上開債務，前依消費者債務清理條例之規定
    ，向最大債權金融機構中國信託商業銀行申請協商後，遭該
    金融機構以聲請人不願接受能力顯足以負擔之方案而致協商
    不成立等情，業據聲請人提出債權人清冊、戶籍謄本、前置
    協商不成立通知書、財團法人金融聯合徵信中心當事人查詢
    個人資料（信用報告）回覆書等件為證（見本院卷第16頁至
    第19頁、第29頁至第30頁、第41頁、第20至24頁），經核並
    無不符，堪信為真實。
  (二)又聲請人每月收入約為20,000元，為聲請人所自承，並有台
    灣南區業務新進人員薪資明細及95年、95及96年度綜稅所得
    資料查詢足證（見本院卷第26、66頁、第9 頁至第11頁，堪
    信為真實。另聲請人主張其每月須支出費用因無法提出全部
    基本生活開銷之憑證，無從認定其每月之實際開銷金額確如
    聲請人所陳之支出金額；而聲請人既已負巨額負債，其生活
    標準應予以壓縮至最低標準，始符公允；以聲請人居住於高
    雄縣，依內政部於96年9 月6 日以台內社字第0960139439號
    公告之97年度臺灣省低收入戶最低生活費，每人每月9,829
    元計算；從而，計算聲請人每月支出之基本生活費用即應以
    上開之9,829 元為宜。另聲請人主張其須扶養其母，每月須
    支出扶養費4,000 元（見本院卷第27頁），並提出戶籍謄本
    及家族系統表為證（見本院卷第29頁至第30頁、第71頁），
    惟其分擔母親扶養費部分，亦應以上開最低生活費為計算標
    準，並依其母之扶養義務人共計4 人，故其每月支出之扶養
    費，應以2,457 元計算（計算式：9,829 ÷4 ＝2,457），
    始屬合理。
  (三)而以聲請人之收入（未遭法院扣薪處分前之總收入）約20,
    000 元，扣除此其必要之生活費標準9,829 元及其母之扶養
    費2,457 元後，每月尚有7,714 元足供清償債務，尚難謂已
    無清償債務之能力。又聲請人前與最大債權銀行中國信託商
    業銀行前置協商時，其提出之協商方案為每月還款5,000 元
    ，但要求僅還6 年，其餘金額則應折讓，不再向聲請人請求
    剩餘債權，惟遭銀行認為折讓金額太高不同意，但同意聲請
    人每月還款5,000 元；聲請人復提議每月還款8,000 元，仍
    僅還6 年，其餘本金要求折讓，銀行評估聲請人願償還金額
    僅50多萬元，金額太低，且因聲請人執意如未折讓，則聲請
    更生，因而協商不成立，此有本院之電話紀錄查詢表及前置
    協商不成立通知書在卷可稽（見本院卷第頁、第41頁）。本
    院認以聲請人之前開收入扣除必要生活費及扶養費後，其既
    可提出每月可負擔之協商還款金額5,000 元或8,000 元償還
    債務，足見聲請人並非不能清償債務，又上開金額既已為債
    權銀行所接受，復可免除聲請人受其他債權人強制執行或繼
    續扣薪之處分，理應以最大誠信原則與債權人協商還款，聲
    請人竟附加要求債權銀行同意折讓款項，始願協商，終致協
    商不成立。是本院認聲請人並非有不能清償之情，而僅係欲
    循債務清理程序以圖減免債務責任，並無清償債務之誠意甚
    明。
四、綜上所述，本件聲請人依現有收入，扣除生活支出後，並未
    有無法清償債務之情，其主張有不能清償或有不能清償之虞
    而聲請更生，自屬無據，應屬聲請更生之要件不備，且又無
    從補正，依首揭條文之意旨，自應駁回其更生之聲請，爰裁
    定如主文。
中    華    民    國    97    年    12    月    24    日
                  民事第四庭  法      官  楊淑珍
上為正本係照原本作成。
如不服本裁定，應於裁定送達後10日內，以書狀向本院提出抗告
，並繳納抗告費新臺幣1千元。
中    華    民    國    97    年    12    月    24    日
                              書  記  官  吳韻芳
附表：
┌──┬────────────┬────────┬────────────┐
│編號│債權人                  │金額（新臺幣）  │  種        類          │
├──┼────────────┼────────┼────────────┤
│一  │國泰世華銀行            │  78,673元      │信用卡                  │
├──┼────────────┼────────┼────────────┤
│二  │花旗銀行                │ 296,822元      │信用卡                  │
├──┼────────────┼────────┼────────────┤
│三  │荷商荷蘭銀行            │ 252,166元      │信用卡                  │
├──┼────────────┼────────┼────────────┤
│四  │新光銀行                │  43,135元      │信用卡                  │
├──┼────────────┼────────┼────────────┤
│五  │聯邦商業銀行            │ 147,237元      │信用卡                  │
├──┼────────────┼────────┼────────────┤
│六  │玉山銀行                │  82,221元      │信用卡                  │
├──┼────────────┼────────┼────────────┤
│七  │台新國際商業銀行        │ 172,722元      │信用卡                  │
├──┼────────────┼────────┼────────────┤
│八  │安泰商業銀行            │ 151,093元      │信用卡                  │
├──┼────────────┼────────┼────────────┤
│九  │中國信託商業銀行        │ 550,589元      │信用貸款、信用卡        │
└──┴────────────┴────────┴────────────┘


司法院資訊處製作；財團法人民間司法改革基金會備份。
